【裁判字號】    97,簡上,1016
【裁判日期】    971105
【裁判案由】    妨害自由等
【裁判全文】
臺灣板橋地方法院刑事判決            97年度簡上字第1016號
上  訴  人  臺灣板橋地方法院檢察署檢察官
被      告  乙○○
選任辯護人  李建民律師
上列上訴人因被告恐嚇等案件，不服本院中華民國97年7 月30日
97年度簡字第6577號第一審簡易判決（聲請簡易判決處刑案號：
臺灣板橋地方法院檢察署97年度偵字第15788 號），提起上訴，
本院管轄第二審之合議庭判決如下：
    主  文
原判決撤銷。
乙○○犯恐嚇危害安全罪，處拘役參拾伍日，如易科罰金，以新
臺幣壹仟元折算壹日。又犯公然侮辱罪，處拘役貳拾日，如易科
罰金，以新臺幣壹仟元折算壹日。應執行拘役肆拾伍日，如易科
罰金，以新臺幣壹仟元折算壹日。
    事  實
一、乙○○與甲○○二人係堂兄弟，係4 親等內之旁系血親，具
    有家庭暴力防治法第3 條第4 款所定之家庭成員關係。二人
    因財產糾紛迭起爭執，於民國97年4 月29日晚間7 時5 分許
    ，雙方在臺北縣永和市○○路64號6 樓甲○○住處復發生爭
    執，乙○○竟基於恐嚇危害安全之犯意，向甲○○恫稱：「
    要叫黑道殺害你」、「要你老婆走在路上小心點」、「要請
    你吃土豆（子彈之意）」等加害生命、身體之言詞，使甲○
    ○心生畏懼，致生危害於生命、身體之安全。甲○○旋報警
    處理，員警接獲報案至上址後，二人仍爭吵不休，員警遂將
    乙○○帶離上址，詎乙○○復基於公然侮辱之接續犯意，於
    同日晚間8 時許接續在上址電梯口及臺北縣政府警察局永和
    分局新生派出所之不特定人均得以共聞共見之場所，公然以
    「幹你娘」等足以貶損甲○○社會評價之髒話辱罵甲○○。
    嗣甲○○至新生派出所提起告訴，始查悉上情。
二、案經甲○○訴由臺北縣政府警察局永和分局報請臺灣板橋地
    方法院檢察署檢察官偵查後聲請簡易判決處刑。
    理  由
一、按被告以外之人於審判外之陳述，雖不符刑事訴訟法第159
    條之1 至第159 條之4 之規定，而經當事人於審判程序同意
    作為證據，法院審酌該言詞陳述或書面陳述作成時之情況，
    認為適當者，亦得為證據。當事人、代理人或辯護人於法院
    調查證據時，知有第159 條第1 項不得為證據之情形，而未
    於言詞辯論終結前聲明異議者，視為有前項之同意，刑事訴
    訟法第159 條之5 定有明文。查本件被告及辯護人於言詞辯
    論終結前，對於下述本院採為認定犯罪事實依據之各項證據
    之證據能力，均未聲明異議，復經本院於審理時逐一提示予
    被告及辯護人表示意見，本院審酌該等證據之取得過程並無
    瑕疵，與本案待證事實間復具有相當之關聯性，以之為本案
    證據並無不當，自得採為本件認定事實之基礎，合先敘明。
二、上揭事實業據被告乙○○於本院審理時供認不諱，核與證人
    甲○○於警詢及偵查中之指述相符，且被告前揭公然侮辱犯
    行，復經檢察官勘驗錄影光碟確認無訛，有偵查卷附勘驗筆
    錄1 份及錄影光碟1 片在卷可憑，上開補強證據，已足資擔
    保被告任意性自白之真實性，核與事實相合，事證明確，被
    告犯行堪以認定。
三、按家庭暴力者，謂家庭成員間實施身體或精神上不法侵害之
    行為，又家庭暴力罪者，謂家庭成員間故意實施家庭暴力行
    為而成立其他法律所規定之犯罪，家庭暴力防治法第2條第1
    項及同條第2 項分別定有明文。查被告與告訴人間為堂兄弟
    ，具有家庭暴力防治法第3 條第4 款所定之家庭成員關係，
    是核被告所為，係犯刑法第305 條之恐嚇危害安全罪及同法
    第309 條第1 項之公然侮辱罪，而屬家庭暴力防治法第2條
    第2 款所稱之家庭暴力罪。被告以一公然侮辱之犯意，接續
    於前揭甲○○住處外之電梯口及新生派出所對甲○○實施犯
    行，於評價上應論以一行為之接續犯（最高法院95年台上字
    第7346號判決意旨可供參照）。被告所犯上開2 罪，犯意各
    別，行為互殊，應予分論併罰。
四、原審以被告罪證明確，予以論罪科刑，固屬卓見，惟：(一)被
    告所為係構成家庭暴力防治法第2 條第2 款所稱之家庭暴力
    罪，原審認事用法均未敘及，自有未洽；(二)被告乙○○基於
    同一公然侮辱之接續犯意，而於新生派出所內以三字經辱罵
    告訴人之犯行，已經聲請簡易判決處刑書載明，原審判決於
    事實欄漏論此部分事實，亦有未洽；(三)被告與告訴人為堂兄
    弟關係，因財產糾紛而生爭執，竟不循法律途徑解決，而以
    危害告訴人及其家人生命、身體之事恫嚇告訴人，犯後無心
    彌補，彼此關係更形惡化，其犯行應屬可訾，原審未衡酌上
    情，量以拘役30日，稍嫌過輕，應有未洽。上訴人提起上訴
    認為被告除本件恐嚇犯行外，其另於新生派出所及臺灣板橋
    地方法院檢察署偵查庭內對告訴人恐嚇，應論予數罪併罰云
    云，惟核本件檢察官僅就被告於97年4 月29日晚間7 時5分
    許在上揭甲○○住處所為恐嚇犯行向原審聲請簡易判決處刑
    ，此觀本件聲請簡易判決處刑書犯罪事實欄之記載自明，上
    訴人就未經聲請簡易判決處刑之其他事實提起上訴，自無理
    由，惟原判決既有如上違誤之處，仍應由本院予以撤銷改判
    。爰審酌被告與告訴人因財產糾紛不睦，不循法律途徑解決
    ，竟出言恫嚇、侮辱告訴人，犯後無心彌補致彼此關係更形
    惡化，應受非難，及審酌其智識程度不高、所生危害、犯罪
    動機、手段、生活狀況等一切情狀，就其所犯之罪分別量處
    如主文所示之刑，均諭知易科罰金之折算標準，並定其執行
    刑及諭知易科罰金之折算標準。
據上論斷，應依刑事訴訟法第455 條之1 第1 項、第3 項、第36
9 條第1 項前段、第364 條、第299 條第1 項前段，刑法第305
條、第309 條第1 項、第41條第1 項前段、第51條第6 款，刑法
施行法第1 條之1，判決如主文。
本案經檢察官彭聖斐到庭執行職務。
中    華    民    國    97    年    11    月     5    日
                  刑事第十一庭  審判長法  官  彭全曄
                                      法  官  洪珮婷
                                      法  官  陳正昇
以上正本證明與原本無異。
本件不得上訴。
                                      書記官  林文達
中    華    民    國    97    年    11    月    5     日
附錄本案論罪科刑法條全文：
刑法第305條
以加害生命、身體、自由、名譽、財產之事，恐嚇他人致生危害
於安全者，處 2 年以下有期徒刑、拘役或 3 百元以下罰金。
刑法第309條
公然侮辱人者，處拘役或 3 百元以下罰金。
以強暴犯前項之罪者，處 1 年以下有期徒刑、拘役或 5 百元以
下罰金。


司法院資訊處製作；財團法人民間司法改革基金會備份。
